【裁判字號】    89,自,170
【裁判日期】    891114
【裁判案由】    詐欺
【裁判全文】
臺灣臺南地方法院刑事判決                          八十九年度自字第一七號
    自  訴  人  乙○○
    自訴代理人  丙○○
    被      告  丁○○
右列被告因詐欺案件，經自訴人提起自訴，本院判決如左：
    主  文
丁○○無罪。
    理  由
一、按自訴人於非告訴乃論之罪，經合法傳喚，無正當理由不到庭者，得不待其陳述
    而為判決，刑事訴訟法第三百三十一條第一項定有明文。經查：本件自訴人乙○
    ○業經本院合法傳喚無正當理由不到庭，有本院送達證書一份在卷可稽，爰不待
    其陳述而為判決，合先說明。
二、自訴意旨略以：被告丁○○意圖為自己不法所有，明知其已經週轉不靈，竟與案
    外人甲○○共同基於犯意之連絡，於民國八十八年間由被告開立台南市第七信用
    合作社、支票號碼ＣＤ0000000號、帳號０三八八四八—四０號、金額新
    台幣（以下同）十五萬元之支票一紙，復由案外人甲○○將該支票連同其餘支票
    共計七十五張交予自訴人，以借款為由向自訴人詐得二千餘萬元。嗣經自訴人屆
    期提示，卻因拒絕往來而退票，自訴人始悉受騙，因認被告涉有刑法第三百三十
    九條第一項之詐欺罪嫌等語。
三、按犯罪事實，應依證據認定之，無證據不得推定其犯罪事實，又不能證明被告犯
    罪者，應諭知無罪之判決，刑事訴訟法第一百五十四條、第三百零一條第一項分
    別定有明文。另按刑法第三百三十九條第一項所規定詐欺罪，係以行為人自始具
    有為自己或第三人不法之所有之意圖為要件，民事債務人未依債之本旨履行，在
    一般社會生活經驗上可能之原因非一，自難僅得以債之關係成立後，未依約給付
    ，即認債務人自始即具有不法所有意圖之認定。
四、查自訴人認被告涉有詐欺罪嫌，無非以其貸予證人甲○○二千餘萬元，並向其收
    受七十五張支票為擔保，被告簽發之上開支票亦在其中，嗣因甲○○交付之支票
    均退票，且有半數支票上之背書係屬偽造，因認被告係與甲○○共同涉詐欺罪嫌
    為據。訊據被告固坦承於八十八年九月間簽發前開支票，且該支票業已因存款不
    足退票等情，惟堅詞否認涉有詐欺罪嫌，辯稱：伊從事建築工作，八十八年九月
    間雖快週轉不靈，但仍有工作，只要每半個月上包有將薪資匯入，即可順利周轉
    並無問題。前開支票係伊簽發後，交給綽號「阿寶」之不詳姓名男子，請其代為
    調現，然「阿寶」將支票取走後，未再回來，亦未調現予伊；伊與甲○○並不認
    識，亦不知為何支票會由甲○○交予自訴人等語。經查：(1)被告於八十八年九月
    間開立前開支票，且於同年十二月十日成為拒絕往來戶等情，業據被告於本院審
    理時自承不諱，並有前開支票、退票理由單及台南市第七信用合作社安中分社八
    十九年五月十一日回函所附之往來明細對帳單一份在卷可稽，被告此部分之自白
    與事實相符，堪以採信。惟觀前開往來明細對帳單之內容，被告於八十八年四月
    底開立此帳戶後，於五月至九月期間均有十餘萬甚或二十餘萬元之金錢進出往來
    ，且存入金額均集中於每月月初、月中及月底，堪認被告所辯每半個月上包會將
    應得報酬匯入其帳戶內等語，與事實相符，堪以採信。依此，被告因於八十八年
    五月至九月間，每半個月均有報酬入帳，且進出金額亦在十餘萬元至二十萬元間
    之數額，故其於九月間判斷待上包將報酬匯入，即可支應票款而簽發前開支票並
    請「阿寶」之人為其調現，並無詐欺不特定持票人之意等情，與現今社會金融周
    轉方式無違，被告辯稱其於八十八年九月間判斷該支票應可兌現，始行簽發等語
    ，應可採信。(2)被告於本院審理時，供稱並不識自訴人及案外人甲○○，前開支
    票係交付給綽號「阿寶」之人，請其代為調現，不知為何支票會由證人甲○○交
    予自訴人調現等語，核與證人甲○○於本院審理時結證證稱：支票是邱昆明交予
    他向自訴人調現，伊不認識被告，亦未將向自訴人調現所得交予被告等語（參見
    本院八十九年十月三十一日審判筆錄）相符，是以被告既不識證人甲○○，復未
    自證人甲○○處取得向自訴人調現所得，則被告是否果有與證人甲○○共同詐騙
    自訴人等情，即非無疑。是以自難僅以被告簽發之支票係由證人甲○○交予自訴
    人且屆期未據兌現，即認被告與證人甲○○涉有共同詐欺罪嫌，應認被告罪嫌尚
    有不足。此外復查無其他積極證據足資證明被告涉有自訴人所指詐欺犯行，揆諸
    首開說明，犯罪尚屬不能證明，爰為無罪之諭知。
據上論斷，應依刑事訴訟法第三百三十一條第一項、第三百四十三條、第三百零一條
第一項，判決如主文。
中      華      民      國    八十九    年    十一    月    十四      日
                                  臺灣臺南地方法院刑事第四庭
                                          法  官    卓  穎  毓
右正本證明與原本無異。
如不服本判決，應於判決送達後十日內，向本院提出上訴狀。
                                          書記官    黃  子  起
中      華      民      國   八十九     年    十一    月    十五      日


司法院資訊處製作；財團法人民間司法改革基金會備份。
